【裁判字號】    90,易,1877
【裁判日期】    900704
【裁判案由】    區域計劃法
【裁判全文】
臺灣板橋地方法院刑事判決                        九十年度易字第一八七七號
    公  訴  人  臺灣板橋地方法院檢察署檢察官
    被      告  乙○○
右列被告因違反區域計劃法案件，經檢察官提起公訴（九十年度偵字第六五一二號）
，本院判決如左：
    主  文
本件免訴。
    理  由
一、公訴意旨略以：被告乙○○係坐落在臺北縣三峽鎮○○段小暗坑小段一三○○、
    一三三七、一三三九地號之土地所有人，明知該三筆土地已由臺北縣政府按照非
    都市土地分區使用計畫，編定為山坡地保育區，並經編定為山坡地保育區農牧用
    地，係屬管制使用之土地，竟自民國八十五年間起，陸續以新台幣（下同）數千
    元至數萬元不等之價格，授權不知情之人得以在上揭土地上設置墳墓之建築物，
    位置如附表一之附圖測量圖所示，而違反土地管制分區使用土地，經臺北縣政府
    以八十九年九月十四日八九北府地用字第三四九八五三號函令應於文到十五日內
    自行拆除並恢復回原狀，仍未依限期依命令為之，因認其所為係違反區域計劃法
    第二十一條規定，而犯同法二十二條之罪嫌等語。
二、按案件曾經判決確定者，應諭知免訴之判決，刑事訴訟法第三百零二條第一款定
    有明文。再訴訟上所謂一事不再理之原則，關於實質上一罪或裁判上一罪，亦均
    有其適用，最高法院六十年臺非字第七七號著有判例。又同一案件經判決確定者
    ，應諭知免訴之判決，刑事訴訟法第二百九十四條第一款規定自明，縱令後之起
    訴事實較之確定判決之事實，有減縮或擴張之情事，仍不失為同一事件；且此項
    原則關於實質上一罪或裁判上一罪均有適用，其一部分之犯罪事實曾經判決確定
    者，其效力當然及於全部，故檢察官復將其他部分重行起訴，亦應諭知免訴之判
    決，最高法院著有三十年上字第二二四四號判例及四十九年臺非字第二十號判例
    可稽。
三、經查，被告乙○○前因明知其所有位於臺北縣三峽鎮○○段小暗坑小段一三三七
    、一三三九地號及甲○○之所有所有之一三三八地號等三筆土地，係屬行政院六
    十八年十一月二十一日台六十八經字第一一七○一號函核定，臺灣省政府六十九
    年二月六日六九府農山字第一二○一六六號公告為山坡地保育利用條例第三條之
    山坡地，暨依據水土保持法第三條第三款經行政院八十五年一月十三日台八十五
    農０一三三五號函核定，臺灣省政府八十五年三月六日府農水字第一二三一四號
    函公告之山坡地，竟自八十六年間起，未先擬具水土保持計畫，向主管機關臺北
    縣政府申請許可，亦未經所有人甲○○之同意即僱用不知情之工人數人，擅自在
    上開三筆私人之山坡地內開挖整地及建造出入道路，準備出售供人設置墳墓，其
    開挖面積計：一三三七號土地為○．一二三二公頃（全筆使用）、一三三九號土
    地為○．三六三九公頃，一三三八地號土地面積為○．○五○五公頃，嗣後被告
    並於八十六年三月間提供一三三七地號部分土地無償供由與之有犯意聯絡之胞兄
    王石定建造乃妻王郭秀月之墳墓（如附表二複丈成果圖編號Ｅ所示），另在同筆
    土地內將其歷次祖先舊墳墓翻修如附表二成果圖編號編號Ｈ之水泥磚造墳墓工作
    物各一座，致使該山坡地上之土石嚴重外露，並大量往山坡低處覆蓋，而使水土
    造成流失之違反山坡地保育利用條例及水土保持法等犯行，業據臺灣高等法院於
    九十年五月十六日以九十年度上更（一）字第二七四號判決有期徒刑一年、緩刑
    三年，並於九十年六月十五日確定乙節，有上開刑事判決書一份及本院辦理刑案
    電話查詢登記表一件在卷可稽。而查，前案判決係就被告所有位於臺北縣三峽鎮
    ○○段小暗坑小段一三三七、一三三九地號及甲○○之所有所有之一三三八地號
    等三筆土地違反山坡地保育利用條例及水土保持法之犯行部分予以裁判，本件則
    就被告坐落在臺北縣三峽鎮○○段小暗坑小段一三○○、一三三七、一三三九地
    號等三筆土地違反區域計劃法部分起訴，雖二案起訴內容尚有不同，但前案如附
    表二附圖所示之犯罪地點，與本案如附表一附圖所示之犯罪地點，均係同一地點
    ，犯罪時間亦屬相同（前案為自八十六年間起，本案則自八十五年間起），且其
    行為均係授權不知情之人得以在上揭山坡地上設置墳墓之建築物，而違反土地管
    制分區使用及山坡地保育利用條例，此有前開刑事判決書及本案九十年度偵字第
    六五一二號起訴書等件在卷可參，則本件被告於上述已由臺北縣政府按照非都市
    土地分區使用計畫，編定為山坡地保育區，並經編定為山坡地保育區農牧用地，
    而屬管制使用之三筆土地上，授權不知情之人得以在上揭土地上設置墳墓之建築
    物，而違反土地管制分區之使用，所為除違反區域計劃法之規定外，尚涉犯水土
    保持法第三十二條第一項、第三十三條第三項及山坡地保育利用條例第三十四條
    第一項之罪，三者間實有方法目的牽連犯之裁判上一罪關係，惟因被告違反山坡
    地保育利用條例及水土保持法之部分犯行，業經判決有罪確定如前，本件復屬於
    前案同一事實之一部，則揆諸首揭說明，就實質上及裁判上一罪其一部分之犯罪
    事實曾經判決確定者，其效力當然及於全部，故檢察官復就被告違反區域計劃法
    之部分重行起訴，本院自應就本案部分諭知免訴之判決。
據上論斷，應依刑事訴訟法第三百零二條第一款，判決如主文。
本案經檢察官陳伯厚到庭執行職務。
中        華        民國       九十      年      七    月    二   日
                                     臺灣板橋地方法院刑事第一庭
                                         法  官  邱  靜  琪
右正本證明與原本無異。
如不服本判決，應於判決送達後十日內向本院提出上訴狀 (應附繕本) ，上訴於臺灣
高等法院。
                                          書記官    劉日賓
中        華        民      國       九十      年      七    月    四   日


司法院資訊處製作；財團法人民間司法改革基金會備份。
